【裁判字號】    98,交訴,14
【裁判日期】    981204
【裁判案由】    過失致死
【裁判全文】
臺灣雲林地方法院刑事判決              98年度交訴字第14號
公  訴  人  臺灣雲林地方法院檢察署檢察官
被      告  丙○○
上列被告因過失致死案件，經檢察官提起公訴（97年度調偵字第
268 號），本院判決如下：
    主  文
本件公訴不受理。
    理  由
一、公訴意旨略以：被告丙○○為貨運車司機，為從事業務之人
    ，於民國96年11月3 日上午，駕駛車牌號碼R9-7001 號自用
    小貨車載運貨物，沿雲林縣北港鎮○○道由東向西方向行駛
    ，於同日7 時許行駛至雲林縣北港鎮○○道牛墟出入口處右
    轉時，原應注意汽車行駛時，駕駛人應注意兩車併行之間隔
    ，並隨時採取必要之安全措施，而依當時天候晴、日間自然
    光線、柏油路面乾燥無缺陷、道路無障礙物、視距良好等情
    狀，亦無不能注意之情事，乃竟疏未注意與併行車輛之安全
    間隔，適右側有許錦德騎乘車牌號碼QM9-926 號輕型機車，
    沿同路段同向車道朝同方向行駛欲右轉駛入被告丙○○駕駛
    之上開自小客車行進之車道時，被告丙○○駕駛之上開車輛
    右前車身處因而與許錦德騎乘之上開機車之左側車身發生擦
    撞，致許錦德人車倒地，並受有左側脛腓骨開放性骨折及左
    腳撕裂傷等傷害，經送醫後延至96年12月14日死亡。因認被
    告涉有刑法第276 條第2 項業務過失致死罪嫌。
二、按犯罪事實應依證據認定之，無證據不得認定犯罪事實，刑
    事訴訟法第154 條第2 項定有明文。次按，告訴乃論之罪，
    告訴人於第一審辯論終結前，得撤回其告訴。告訴經撤回者
    ，法院應諭知不受理之判決，且該判決得不經言詞辯論為之
    ，亦為刑事訴訟法第238 條第1 項、第303 條第3 款、第30
    7 條所明定。又刑事判決得就起訴之犯罪事實變更檢察官起
    訴所引應適用之法條者，以科刑或免刑判決為限，本件檢察
    官以殺人未遂起訴，經原審審理結果，認為被告所犯實為傷
    害罪，未經合法告訴，則於判決理由欄敘明其理由逕依刑事
    訴訟法第303 條第3 款諭知不受理判決即可，原無適用同法
    第300 條之餘地。最高法院71年度台上字第6600號判決意旨
    參照。
三、本件檢察官之舉證：
  (一)被告之供述。
  (二)告訴人之指訴。
  (三)道路交通事故現場圖、道路交通事故調查表(一)、(二)、中國醫
    藥大學北港附設醫院診斷證明書各1 張及現場照片14幀。
  (四)相驗筆錄、相驗屍體證明書及檢驗報告書各1 份。
  (五)法務部法醫研究所98年3 月24日法醫理字第0970006287號函
    。
四、按被告以外之人於審判外之陳述，雖不符刑事訴訟法第159
    條之1 至之4 等4 條規定，而經當事人於審判程序同意作為
    證據，法院審酌該陳述作成時之情況，認為適當者，亦得作
    為證據。刑事訴訟法第159 條之5 第1 項定有明文。本判決
    後開所引用之各該被告以外之人於審判外之陳述（包括言詞
    及書面陳述），原則上雖均不得作為證據使用，惟被告對該
    等證據之證據能力均不爭執，本院審酌上開證據製作時之情
    況，並無違法不當之情事，認為以之作為證據應屬適當，揆
    諸前開規定，應認該等供述證據例外具有證據能力。
五、被告丙○○為貨運車司機，為從事業務之人，於前揭時、地
    駕駛車牌號碼R9-7001 號自用小貨車，因疏未注意兩車併行
    之間隔，並隨時採取必要之安全措施，其右前車身處與被害
    人許錦德所騎乘機車之左側車身發生擦撞，致許錦德人車倒
    地，並受有左側脛腓骨開放性骨折及左腳撕裂傷等傷害，被
    害人許錦德經送醫後延至96年12月14日死亡之事實，業據被
    告坦承在卷，並有道路交通事故現場圖、道路交通事故調查
    表(一)、(二)、中國醫藥大學北港附設醫院診斷證明書各1 張、
    現場照片14幀相驗筆錄、相驗屍體證明書及檢驗報告書各1
    份附卷可資佐證（見相驗卷第11至14、18至27、34至44頁）
    ，是此部分之事實，堪以認定。而公訴人雖據法務部法醫研
    究所98年3 月24日法醫理字第0970006287號函，認被害人死
    亡之結果與本件車禍具有相當因果關係，然查：
  (一)上開法務部法醫研究所函文固認為：「如考量案發經過與死
    者之死亡過程，『腎臟衰竭』為直接致死原因，而『機車與
    自小貨車車禍事故』可為本案死亡原因之『導因』。亦即，
    死者為機車駕駛，因機車與自小貨車車禍事故，導致左側脛
    腓骨開放性骨折與左腳撕裂傷，終因併發腎臟衰竭與急性呼
    吸窘迫症而死亡。」（見97年度偵調字268 號卷第9 、10頁
    ），然被害人於車禍當日「送往雲林縣北港鎮媽祖醫院急救
    ，當日手術，施行放置骨釘內固定術，... 據中國醫藥學院
    北港附設醫院病歷影本記錄，... 經腎臟超音波檢查，診斷
    為右側終極腎病變、左側因前列腺肥大症引發之水腎。...1
    2 月4 日因肺水腫及肋膜積水，診斷為因痛風及止痛藥NSAI
    D ，引發之腎衰竭，會診腎臟科。12月5 日腎臟科曾裕雄醫
    師會診單回覆，建議死者放置Hickman 動靜洗腎導管後，接
    受洗腎治療。但家屬不願意洗腎。... 經綜合研判，1.死者
    解剖發現全身多處皮下痛風結節，併左足內側、左足外側皮
    膚壞死及左足內側手術傷口未癒合，此皆非致死傷害。身體
    無其他外傷。2.右冠狀動脈，管徑呈中度粥腫樣硬化阻塞，
    局部陳舊性心肌梗塞併纖維化，為自然疾病，非致死因。3.
    兩側腎臟呈終極腎病變併重度水腎，為自然疾病，但為致死
    原因。由以上死者死亡經過及檢驗判明：死者因『腎臟衰竭
    』死亡。死亡方式為『自然死亡』。」，此有鑑定人法醫師
    甲○○所製作之法務部法務研究所鑑定報告在卷可佐（見相
    驗卷第56至60頁），足見被害人經鑑定人解剖相驗後，認為
    其死因為腎臟衰竭，並非車禍所受之左側脛腓骨開放性骨折
    及左腳撕裂傷等傷害，死亡方式為自然死亡，亦非意外死亡
    。而鑑定人法醫師甲○○為親自實施解剖工作之人，所製作
    之鑑定報告亦參考中國醫藥學院北港附設醫院病歷，其鑑定
    報告之內容當較法務部法醫研究所上開函文更為可信，檢察
    官僅憑法務部法醫研究所函文即認本件車禍與被害人之死亡
    有因果關係，尚嫌速斷。
  (二)經本院再次函詢法務部法醫研究所被害人之死因，並請解剖
    鑑定人甲○○法醫師親自答覆，該所稱：「甲○○醫師已非
    本所法醫顧問」等語，此有法務部法醫研究所98年9 月18日
    法醫理字第0980004863號函附卷可稽（見本院卷第171 頁）
    ，本院復函詢鑑定人所任職之行政院國軍退除役官兵輔導委
    員會臺中榮民總醫院，該院函覆稱：「原鑑定人研判意見如
    下：(一)貴院函詢一：本件車禍與死者之死亡有無因果關係？
    原鑑定人答詢：經再次檢視死者住院病歷及解剖結果，本件
    車禍與死者之死亡無因果關係。即死亡非因為車禍之併發症
    。死因為腎臟衰竭，此一現代醫學可以治療延續生命之疾病
    ，又因家屬拒絕，死者未接受適當之洗腎而死亡。(二)貴院函
    詢二：本件車禍所受左側脛腓骨開放性骨折及左腳撕裂傷，
    是否會導致腎臟衰竭？原鑑定人答詢：不會。檢視死者住院
    病歷，說明如下：961103住院當日及次日961104，經檢驗已
    發現重度之貧血現象，血紅素開刀後降至6.5 。961122超音
    波檢查，診斷為(1)左側腎水腎及右側腎臟萎縮，(2)前列腺肥
    大併尿路相關性病變。961205腎臟科回覆：超音波檢查為ES
    RD末期腎臟病變，建議死者洗腎，但家屬拒絕。961206此一
    慢性腎衰竭併發末期腎臟病變，疑因痛風病變（尿酸過高）
    及NSAIDS（非類固醇類消炎藥）服用所引起。」等語，有該
    院98年11月20日中榮病檢字第0980019816號函在卷可證（見
    本院卷第175 頁及其背面），是本件解剖法醫師明確指出被
    害人因本件車禍所受之左側脛腓骨開放性骨折及左腳撕裂傷
    ，並非導致腎臟衰竭之原因，該腎臟衰竭係因痛風及服用非
    類固醇類消炎藥所引起，非車禍之併發症，最終係因家屬拒
    絕為被害人進行洗腎，始導致被害人死亡之結果。基此，被
    害人死亡之結果，與本件車禍並無因果關係至明。
六、綜上所述，檢察官所提出之證據，不足以使本院形成被告過
    失行為與被害人死亡之結果間有因果關係之心證，是核被告
    所為，應係犯刑法第284 條第2 項前段之業務過失傷害罪，
    公訴意旨認被告係犯刑法第276 條第2 項之業務過失致死罪
    ，起訴法條尚有未洽，惟其基本社會事實同一，本院自應予
    以審理。又被告所犯業務過失傷害罪，依刑法第287 條前段
    之規定，須告訴乃論，茲據告訴人即被害人之女乙○○撤回
    告訴，有刑事撤回狀1 紙在卷可查（見本院卷第184 頁），
    揆諸首揭規定，得不經言詞辯論，逕行諭知不受理判決。末
    以，刑事判決得就起訴之犯罪事實變更檢察官起訴所引應適
    用之法條者，以「科刑」或「免刑」判決為限，本案檢察官
    以被告涉犯業務過失致死罪提起公訴，經本院審理結果，認
    為被告所犯實為業務過失傷害罪，並經撤回告訴，依前揭最
    高法院判決之意旨，於判決理由欄敘明依刑事訴訟法第303
    條第3 款諭知不受理判決之理由即可，尚無適用刑事訴訟法
    第300 條變更起訴法條之餘地，特予陳明。
據上論斷，應依刑事訴訟法第303 條第3 款、第307 條，判決如
主文。
中    華    民    國    98    年    12    月    4     日
                    交通法官  審判長法  官  吳福森
                                    法  官  曾鴻文
                                    法  官  吳錦文
以上正本證明與原本無異。
如不服本判決應於收受判決後10日內向本院提出上訴書狀，並應
敘述具體理由；其未敘述上訴理由者，應於上訴期間屆滿後20日
內向本院補提理由書（均須按他造當事人之人數附繕本）。「切
勿逕送上級法院」。
                                    書記官  謝璧卉
中    華    民    國    98    年    12    月    4     日


司法院資訊處製作；財團法人民間司法改革基金會備份。
